【裁判字號】    99,交聲,105
【裁判日期】    990830
【裁判案由】    違反道路交通管理處罰條例聲明異議
【裁判全文】
臺灣臺東地方法院交通事件裁定         99年度交聲字第105號
原處分機關  交通部公路總局高雄區監理所臺東監理站
異  議  人
即受處分人  甲○○
上列異議人即受處分人因違反道路交通管理處罰條例案件，對於
交通部公路總局高雄區監理所臺東區監理站於中華民國99年4月
13 日所為之處分（原處分案號：東監違裁字第裁81-QQ0000000
號、東監違字第裁81-P00000000號），聲明異議，本院裁定如下
：
    主  文
異議駁回。
    理  由
一、原處分意旨略以：異議人即受處分人（以下稱異議人）甲○
    ○於民國99年1月19日上午10時13分，駕駛車牌號碼NI-58
    06號自小客貨車，以每小時73公里之時速，行經行車速限為
    每小時40公里之臺九線公路152.5公里處，經宜蘭縣政府警
    察局蘇澳分局以雷達測速儀測得其超速並拍照蒐證後逕行舉
    發。異議人復於同年3月1日上午10時28分，駕駛前揭自小客
    貨車，以每小時78公里之時速，行經行車速限為每小時60公
    之臺九線公路179.8公里處，經花蓮縣警察局新城分局以雷
    達測速儀測得其超速並拍照蒐證後逕行舉發。嗣上開2案皆
    移送原處分機關即交通部公路總局高雄區監理所臺東監理站
    （下稱原處分機關），經原處分機關認定異議人分別確有「
    汽車駕駛人行車速度，超過規定之最高時速20公里以上未滿
    40 公里」及「汽車駕駛人行車速度，超過規定之最高時速
    未滿20公里」等違規事實明確，遂依道路交通管理處罰條例
    第40條、第63條第1項、違反道路交通管理事件統一裁罰基
    準及處理細則第41條、第43條、第44條及第67條之規定，於
    99 年4月13日對異議人各裁處罰鍰新臺幣（下同）1,800元
    、1, 600元，並各記違規點數1點等語。
二、異議意旨略以：異議人分別於99年1月19日及同年3月1日駕
    駛上開車輛，欲載送其身體不適之配偶伍李玉妹儘速至醫院
    看診，有財團法人天主教聖保祿修女會醫院診斷證明書、天
    主教耕莘醫院診斷證明書各1紙及醫療費用收據3張為證，因
    當時情況急迫，一時心急，導致行經上開地點時超速行駛，
    並非故意超速，爰依法請求撤銷上開處分云云。
三、按行車速度，依速限標誌或標線之規定；次按汽車駕駛人，
    行車速度，超過規定之最高時速，處1,200以上2,400元以下
    罰鍰；另汽車駕駛人違反第40條規定者，並記違規點數1點
    ；汽車駕駛人有行車速度超過規定之最高時速20公里以上未
    滿40公里，及未滿20公里之違規事件，且未逾期者，各裁處
    罰鍰1,800元、1,600元，道路交通安全規則第93條第1項，
    道路交通管理處罰條例第40條、第63條第1項第1款及違反道
    路交通管理事件統一裁罰基準表規定甚明。又按因避免自己
    或他人生命、身體、自由、名譽或財產之緊急危難而出於不
    得已之行為，不予處罰，但避難行為過當者，得減輕或免除
    其處罰，行政罰法第13條定有明文，亦即緊急避難行為，除
    客觀上須有自己或他人之生命、身體、自由或財產上遭遇急
    迫之危險外，行為人所採之避難行為尚須出於不得已或必要
    之行為，始足阻卻違法。
四、經查：
（一）異議人於99年1月19日上午10時13分許，駕駛車牌號碼NI-
      5806號自小客貨車，以每小時73公里之時速，行經行車速
      限為每小時40公里之臺九線公路152.5公里處；又於99年3
      月1日上午10時26分許，駕駛上開自小客貨車，以每小時
      78公里之時速，行經行車速限為每小時60公里之臺九線公
      路179.8公里處，均經警以雷達測速儀器拍照後逕行舉發
      等事實，為異議人所不爭執，復有宜蘭縣警察局蘇澳分局
      99年6月14日警澳交字第0995101658號函附經濟部標準檢
      驗局雷達測速儀檢定合格證書1份、違規現場圖1份、蒐證
      照片4張、告示牌設置點照片1張，及花蓮縣警察局新城分
      局99年6月23日新警交字第0990008592號函附經濟部標準
      檢驗局雷達測速儀檢定合格證書1份、違規現場圖1份、現
      場照片5張、蒐證照片、告示牌設置點照片各1張在卷可稽
      ，自堪認定。
（二）異議人固以前詞置辯，惟查：
    1.案外人即異議人之妻伍李玉妹因泌尿道感染，於99年1月
      20 日上午前往設於桃園縣桃園市○○街123號之財團法人
      天主教聖保祿修女會醫院泌尿科門診就醫，完成醫囑時間
      為當日12時12分，且病患伍李玉妹就診當日並無生命、身
      體之緊急危險等情，業據本院依職權函詢上開醫院明確，
      有該醫院99年5月26日桃聖業字第0990000124號函暨函附
      病患伍李玉妹之病歷1份附卷可考。另參酌異議人供稱其
      於99年1月19日上午10時13分駕駛上開自小客貨車搭載其
      妻伍李玉妹行經臺九線公路152.5公里處，然其於99年1月
      20日上午前往設於桃園縣桃園市○○街123號之財團法人
      天主教聖保祿修女會醫院泌尿科門診就醫，由其就診時間
      、地點、門診科別亦可得知伍李玉妹至上開醫院就診時並
      未有急迫之情，益證伍李玉妹並未因上開疾病而有生命、
      身體之緊急危險，足認異議人於99年1月19日上午10時13
      分駕駛上開車輛搭載伍李玉妹行經臺九線公路152.5公里
      處時，並未存有為避免他人生命、身體之緊急危難，使其
      不得不超速駕駛以緊急避難，異議人此部分辯解，洵屬卸
      責之詞，殆無可採。
    2.再查異議人於99年3月1日13時35分駕駛上開自小客貨車搭
      載伍李玉妹，行經臺北縣新店市○道○號○路南向28公里
      382公尺處之內側車道時，因煞車不及，追撞案外人郭子
      洋所駕駛車牌號碼9091-LJ號自小客車，致郭子洋所駕駛
      上開自小客車再追撞前方由案外人張祖禮所駕駛車牌號碼
      T5-4069號自小客車，異議人因此受有腹部挫傷、膝挫傷
      、背挫傷等傷害，伍李玉妹則受有頭部外傷、眩暈、頸部
      扭傷、腹壁、背、膝多處挫傷等傷害，經救護車緊急送往
      設於臺北縣新店市○○路362號之天主教耕莘醫院診治等
      事實，業據異議人、伍李玉妹、郭子洋、張祖禮於99年3
      月1日警詢時供述綦詳，並有道路交通事故現場圖、道路
      交通事故調查報告表（一）、（二）、車禍現場照片12張
      、伍李玉妹之天主教耕莘醫院急診病歷1份、診斷證明書2
      紙附卷可參。則異議人於99年3月1日上午10時26分許，駕
      駛上開自用一般小客車行經臺九線公路179.8公里處時，
      尚未發生上開交通事故，伍李玉妹亦尚未受傷，異議人有
      何緊急載妻送醫之情？且異議人於99年3月1日警詢時供承
      ：「（問：肇事後有無設故障標誌或其他警告設施？報案
      經過？）我兩人下車，當時是由救護車送我們至新店耕莘
      醫院。」等語；再觀諸天主教耕莘醫院急診護理評估記錄
      亦記載伍李玉妹之到院方式為「119入」，有急診護理評
      估記錄1份附卷足按。可知異議人與伍李玉妹於發生上開
      交通事故後，係由救護車緊急送往天主教耕莘醫院診治，
      並非異議人親自開車載送伍李玉妹前往上開醫院診治，異
      議人執發生於超速駕駛後之交通事故所導致緊急送醫情事
      置辯，已屬無據，復提出上開耕莘醫院診斷證明書辯稱自
      己駕車送妻急診有急迫情事，企圖解免超速駕駛之違規責
      任，更屬無稽，洵無可採。故堪認異議人於99年3月1日上
      午10時26分許，駕駛上開自小客貨車，行經行車速限為每
      小時60公里之臺九線公路179.8公里處時，亦未存有為避
      免自己或他人生命、身體之緊急危難，使其不得不超速駕
      駛以緊急避難之情事。
五、綜上所述，本件異議人先後駕駛上開自小客貨車於上開路段
    行車超速之事證明確，又無交通違規之阻卻違法事由，其違
    規之事實自堪認定。則原處分機關援引道路交通管理處罰條
    例第40條、第63條第1項及違反道路交通管理事件統一裁罰
    基準表等規定，各裁處異議人罰鍰1,800元、1,600元，並均
    加計違規點數1點，核均無違誤或不當。從而，本件異議均
    為無理由，應予駁回。
據上論斷，依道路交通管理處罰條例第87條第2項，道路交通案
件處理辦法第20條，裁定如主文。
中    華    民    國    99    年    8     月    30    日
                  交通法庭  法  官  陳鈺雯
以上正本證明與原本無異。
如不服本裁定，應於裁定送達後5日內向本院提出抗告狀（須附
繕本）。「切勿逕送上級法院」
                            書記官  廖丁逸
中    華    民    國    99    年    8     月    30    日

司法院資訊處製作；財團法人民間司法改革基金會備份。
